臺灣高等法院臺中分院刑事判決
110年度上訴字第956號
上  訴  人  
即  被  告  陳政廷



選任辯護人  張弘明律師(法扶律師)
上列上訴人因毒品危害防制條例案件，不服臺灣臺中地方法院10
9年度訴字第2713號中華民國110年3月11日第一審判決（起訴案
號：臺灣臺中地方檢察署109年度偵字第29391號及移送併辦案號
：109年度偵字第32792號），提起上訴，本院判決如下：
    主  文
上訴駁回。
    事  實
一、陳政廷明知甲基安非他命係毒品危害防制條例第2 條第2 項
    第2 款所規定之第二級毒品，不得販賣、持有，竟基於販賣
    第二級毒品甲基安非他命以營利之犯意，先以暱稱「安台中
    」帳號，透過交友軟體Say Hi結識洪文祥（暱稱「熟男阿祥
    」），再使用如附表二編號2 所示手機，以微信帳號「婷」
    與洪文祥聯繫毒品交易事宜，而分別為下列行為：
　㈠民國109年9月14日18時49分許，陳政廷透過微信與洪文祥聯
    繫約定碰面後，同日19時許，洪文祥即騎乘車號000-000號
    普通重型機車，抵達陳政廷所承租位於臺中市○區○○路000號
    5樓之3之套房，由陳政廷將甲基安非他命放入吸食器內點火
    燃燒之方式，供洪文祥吸食煙霧4口，並向洪文祥收取新臺
    幣（下同）1000元。
　㈡109年9月20日14時57分許，陳政廷透過微信與洪文祥聯繫約
    定碰面後，同日15時25分許，洪文祥即騎乘上開機車抵達陳
    政廷前揭租屋處樓下。陳政廷當場交付甲基安非他命1包（
    毛重0.9公克）給洪文祥，並向洪文祥收取4000元。
　㈢109年9月20日20時30分，陳政廷透過微信撥打電話給洪文祥
    ，詢問其有無意願購買甲基安非他命，洪文祥為了配合警方
    查緝其毒品來源，佯稱其有購買意願。雙方持續聯絡，於10
    9年9月23日2時41分許，經陳政廷透過微信傳送訊息告知洪
    文祥可前來交易毒品，且價格為4500元後，雙方即約定於陳
    政廷租屋處樓下碰面交易。同（23）日3時10分許，陳政廷
    依約攜帶如附表二編號1所示甲基安非他命1包下樓欲與洪文
    祥進行交易時，旋為埋伏之員警逮捕，該次交易因購毒者自
    始無購買毒品之真意而不遂，並扣得如附表二所示之物，始
    查悉上情。
二、案經臺中市政府警察局第五分局報請臺灣臺中地方檢察署檢
    察官偵查起訴及移送併辦。 
    理  由
一、證據能力部分：
　　本判決下列引用之言詞及書面陳述等各項證據資料，關於被
    告以外之人於審判外陳述之傳聞供述證據，檢察官、上訴人
    即被告陳政廷（下稱被告）及其辯護人於審判程序中均不爭
    執證據能力，知有傳聞證據之情形亦未於言詞辯論終結前聲
    明異議，本院審酌該等證據作成時之情況，並無取證之瑕疵
    或其他違法不當之情事，且與待證事實具有關聯性，依刑事
    訴訟法第159條之5第2項之規定應均具有證據能力。其餘認
    定本案犯罪事實之非供述證據，經查並無違反法定程序取得
    之情，依刑事訴訟法第158條之4規定反面解釋，亦應具證據
    能力。
二、認定犯罪事實所憑之證據及理由：
　　上開犯罪事實，業據被告於警詢、偵查中、原審及本院審理
    時坦承不諱（見偵字第32792號卷第21至23、192頁，原審卷
    第56、99至101頁，本院卷第112至114、161至163頁），核
    與證人即購毒者洪文祥於警詢、偵查中之證述（見偵字第29
    391號卷第23至24、27至28、185至188頁）相符，並有臺中
    市政府警察局第五分局搜索、扣押筆錄暨扣押物品目錄表（
    受執行人：被告，時間：109年9月23日3時10分許，地點：
    臺中市○區○○路000號前）、自願受搜索同意書、臺中市政府
    警察局第五分局搜索、扣押筆錄暨扣押物品目錄表（受執行
    人：被告，地點：被告之租屋處）、洪文祥在交友軟體「Sa
    yHi」上與暱稱「安台中」之對話紀錄翻拍照片、微信帳號
    「婷」之個人資料畫面、洪文祥與「婷」之對話紀錄翻拍照
    片、被告與洪文祥透過微信通話之對話譯文、被告與微信帳
    號「熟男阿祥」之對話紀錄截圖、洪文祥騎乘車號000-000
    號普通重型機車於109年9月20日15時10分至39分間之車行紀
    錄、位置圖、車輛詳細資料報表、查獲現場、搜索過程照片
    （見偵字第29391號卷第31至37、39至47、49至57、59至103
    、105至133、135至137、139至144頁）；員警109年9月22日
    偵查報告、洪文祥騎乘上開機車於109年9月14日之車行紀錄
    （見他字卷第7、71頁）；以及扣案物照片（見偵字第32792
    號卷第215、217、223至227頁）在卷可憑。且扣案如附表二
    編號1所示之物，確經檢驗出含有第二級毒品甲基安非他命
    成分，驗餘淨重0.2180公克，有衛生福利部草屯療養院109
    年10月6日草療鑑字第1090900434號鑑驗書（見偵字第29391
    卷第211頁）附卷可考。足認被告上開任意性自白與事實相
    符，堪以採信。又被告自承其就上開販賣甲基安非他命犯行
    ，可從中賺取量差供己施用等語明確（見原審卷第101頁）
    ，是被告乃基於營利之販賣意圖而為上開犯行，亦堪認定。
    綜上所述，本案事證明確，被告上開犯行均堪認定，應依法
    論科。
三、論罪：
　　核被告就事實一㈠、㈡所為，均係犯毒品危害防制條例第4 條
    第2 項之販賣第二級毒品罪；就事實一㈢所為，係犯同條例
    第4 條第6 項、第2 項之販賣第二級毒品未遂罪。被告於前
    述各次販賣第二級毒品前，分別持有甲基安非他命之低度行
    為，各為販賣第二級毒品之高度行為所吸收，均不另論罪。
    被告所為上開3 次犯行，犯意各別，行為互殊，應予分論併
    罰。至臺灣臺中地方檢察署檢察官109年度偵字第32792號移
    送併辦部分，與本案起訴之犯罪事實相同，本院自應併予審
    理。
四、刑之減輕：　　
　㈠被告於事實一㈢已著手實行販賣第二級毒品罪之構成要件行為
    ，惟因洪文祥該次乃配合警方查緝，無買受毒品之真意，事
    實上並不能真正完成買賣，而屬未遂。故被告此部分犯行爰
    依刑法第25條第2項規定減輕其刑。
　㈡被告於偵查及審判中均自白本案3次犯行，符合毒品危害防制
    條例第17條第2項規定，均應依該規定減輕其刑。
　㈢有無供出毒品來源而減輕其刑部分：
　⒈就事實一㈠、㈡部分：
　　被告之辯護人固為其辯護稱：被告所供出之毒品來源賴浩明
    ，已為警查獲並經檢察官起訴，故本案均應毒品危害防制條
    例第17條第1項規定予以減刑等語。惟按毒品危害防制條例
    第17條第1項規定所稱「供出毒品來源，因而破獲者」，係
    指被告供出毒品來源之有關資料，諸如前手之姓名、年籍、
    住居所、或其他足資辨別之特徵等，使調查或偵查犯罪之公
    務員因而對之發動調查或偵查並破獲者而言。申言之，被告
    之「供出毒品來源」，與調查或偵查犯罪之公務員對之發動
    調查或偵查並進而破獲之間，論理上須具有先後且相當之因
    果關係，固非謂被告一有「自白」、「指認」毒品來源之人
    ，而破獲在後，即得依上開規定予以減刑。經查，依被告於
    偵查中所陳，其係於109年9月20日「第一次」向賴浩明購買
    甲基安非他命，價格為1000元，且該包甲基安非他命乃供己
    施用，至於其在事實一㈡販賣給洪文祥那包（指甲基安非他
    命），則是向另一人購入等語（以上見他卷第110頁）。佐
    以臺灣臺中地方檢察署檢察官109年度偵字第29043號起訴書
    及臺灣臺中地方法院109年度訴字第26627號判決書
　　所載賴浩明販賣第二級毒品給被告之時間為109年9月20日、
    23日，並無其等在109年9月14日前交易毒品之情，且賴浩明
    於109年9月20日販賣給被告之甲基安非他命價格為1000元，
    有該檢察署起訴書及法院判決書各一份在卷可憑（見原審卷
    第65至67頁，本院卷第69至75頁），亦與被告於本案事實一
    ㈡販售予洪文祥之甲基安非他命價格為4000元，有所差異。
　　由上可見，被告於事實一㈠、㈡之毒品來源顯非賴浩明，被告
    並未供出該2次犯行之毒品來源，至為明確。是以，被告就
    事實一㈠、㈡並無供出毒品來源因而查獲其他正犯或共犯之情
    形，此部分犯行自無從依毒品危害防制條例第17條第1項規
    定減輕其刑。
  ⒉就事實一（三）部分：
    被告就此部分販賣第二級毒品未遂犯行為警查獲後，已供出
    其毒品來源為賴浩明，警方並依被告之供述而查獲賴浩明，
    嗣由臺灣臺中地方檢察署檢察官以109年度偵字第29043號對
    賴浩明提起公訴在案，且該案起訴書犯罪事實已載明賴浩明
    於109年9月23日販賣給被告之甲基安非他命，嗣由被告於本
    案事實一（三）用以轉售給洪文祥未遂，有上揭⒈之起訴書
    及判決書附卷可參。是被告就事實一㈢犯行，應依毒品危害
    防制條例第17條第1項規定減輕其刑。
　㈣有無刑法第59條酌減其刑之適用：
    被告及其辯護人雖另請求依刑法第59條規定酌減其刑。然按
    刑法第59條所規定之酌量減輕其刑，係裁判上之減輕，必以
    犯罪之情狀可憫恕，認為宣告法定最低度之刑猶嫌過重者，
    始有其適用；如別有法定減輕之事由，應先依法定減輕事由
    減輕其刑後，猶嫌過重時，始得為之；若有2 種以上法定減
    輕事由，仍應先依法定減輕事由遞減其刑後，猶嫌過重時，
    始得再依刑法第59條規定酌減其刑。經查，被告所為事實一
    ㈠、㈡犯行，經依毒品危害防制條例第17條第2 項規定減輕其
    刑；以及事實一㈢犯行，經依刑法第25條第2 項、毒品危害
    防制條例第17條第2項、第1項規定遞減輕其刑後，所得量處
    之最輕本刑均已大幅降低，尚無宣告法定最低刑度仍嫌過重
    情況，復衡酌被告販賣第二級毒品，戕害購毒者之健康，並
    助長毒品流通，惡性非輕，是其犯罪之情狀實無足以引起一
    般同情而堪憫恕，自無再依刑法第59條規定酌量減輕其刑之
    適用。被告及其辯護人請求依刑法第59條酌量減輕其刑等語
    ，不予准許。
  ㈤被告就事實一㈢部分，有2 種以上刑之減輕，應先依較少之數
    減輕、再遞減輕其刑。
五、沒收部分：
　㈠按查獲之第一、二級毒品及專供製造或施用第一、二級毒品
    之器具，不問屬於犯罪行為人與否，均沒收銷燬之，毒品危
    害防制條例第18條第1項前段定有明文。經查，扣案如附表
    二編號1所示之物，經檢驗出含有第二級毒品甲基安非他命
    成分，驗餘淨重0.2180公克，業如前述，且係被告犯如事實
    一㈢犯行所查獲，自應依上開規定，於被告事實一㈢罪刑項下
    宣告沒收銷燬。又存放上開毒品之包裝袋，因直接接觸而會
    殘留毒品，依現有技術，無論如何刮勺均會殘留毒品，而無
    法與毒品析離，故應一併宣告沒收銷燬。至鑑驗耗損部分，
    既已滅失不存在，自無庸併予宣告沒收銷燬。
　㈡按犯第4 條至第9 條、第12條、第13條或第14條第1 項、第
    2 項之罪者，其供犯罪所用之物，不問屬於犯罪行為人與否
    ，均沒收之，毒品危害防制條例第19條第1 項定有明文。經
    查，扣案如附表二編號2 所示OPPO廠牌手機1 支（含門號00
    00000000號SIM 卡1 張），係供被告與洪文祥聯繫本案各次
    毒品交易所用，業據被告供陳在卷（見原審卷第59頁），應
    依前揭規定，於被告本案所犯罪各罪刑項下宣告沒收。
　㈢按犯罪所得，屬於犯罪行為人者，沒收之。但有特別規定者
    ，依其規定；前2項之沒收，於全部或一部不能沒收或不宜
    執行沒收時，追徵其價額，刑法第38條之1第1項、第3項分
    別定有明文。又販賣毒品所收取之價金均屬犯罪所得，並不
    以扣除成本及必要費用後之利潤為限。查被告就事實一㈠、㈡
    所示販賣第二級毒品犯行，依序收取之價金1,000元、4,000
    元，乃其各次犯罪所得且為其所有，雖均未扣案，仍應依上
    開規定，分別於被告所為事實一㈠、㈡犯行主文項下宣告沒收
    ，並於全部或一部不能沒收或不宜執行沒收時，追徵其價額
    。
  ㈣至其餘扣案之①吸食器1組、玻璃球1組均係供被告自己施用毒
    品所用、②包裝紙1張之用途不明，業經被告陳明在卷（見原
    審卷第59頁），復無證據證明此部分扣案物與本案犯行有關
    ，亦均非違禁物，爰均不予宣告沒收，附此敘明。
六、上訴駁回之理由：　　
　㈠原審認被告罪證明確，適用刑事訴訟法第299條第1 項前段、
    毒品危害防制條例第4 條第2 項、第6 項、第17條第1 項、
    第2 項、第18條第1 項前段、第19條第1 項，刑法第11條、
    第25條第2 項、第51條第5 款、第38條之1 第1 項前段、第
    3 項等規定，審酌被告無犯罪前科，有臺灣高等法院被告前
    案紀錄表在卷可憑，素行尚可，其本案各次販賣之數量及金
    額非鉅，且僅販售予洪文祥1 人，犯罪後均已坦承犯行，兼
    衡被告自陳為國中畢業之智識程度，從事美髮工作，無須撫
    養他人之生活狀況（見原審卷第103頁）等一切情狀，分別
    量處如附表一「主文欄」所示之刑，及定其應執行有期徒刑
    5年6月，並為如上述五沒收、追徵之諭知。核其認事用法均
    無違誤，量刑亦屬妥適，應予維持。
　㈡被告上訴意旨略以：被告始終坦承犯行並配合警方查緝毒品
    來源賴浩明，顯見告確有悔過認錯之意，又本案犯罪情節輕
    微、犯罪所得不高，僅販賣1人，屬零星販賣之情況與大盤
    毒梟有別，且被告另有正當工作，惡性並非重大，為此請求
    依刑法第59條規定予酌減其刑並從輕量刑及為緩刑之宣告等
    語。惟：⒈被告就上開犯行，如何不具刑法第59條之情形，
    已如上述，是其請求依刑法第59條酌減其刑尚難准許。⒉原
    審判決就被告刑之量定，已具體斟酌刑法第57條各款所列情
    形而為刑之量定，並未逾法定刑之範圍，亦與罪刑相當原則
    、比例原則無違，要無輕重失衡或偏執一端之情形，且已先
    依毒品危害防制條例第17條第2項、第1項或刑法第25條第2
    項予以減輕其刑後，審酌被告之犯罪情節、僅販賣1人、販
    賣之數量及金額、犯後態度等上訴意旨所指之事項而為量刑
    ，並無被告所稱量刑過重之情形；定應執行刑部分，原審亦
    已審酌被告以上各情，依限制加重原則，酌定其應執行之刑
    為有期徒刑5年6月，符合恤刑之理念，經核並未逾越刑法第
    51條第5 款及刑事訴訟法第370 條關於定應執行刑之法律外
    部性界限，亦無違反比例、公平及罪刑相當原則或有裁量權
    濫用等法律內部性界限之情形，於法尚無違誤。⒊被告之宣
    告刑(指附表一編號1、2部分）及定應執行刑，已逾2年與緩
    刑之要件不符，是此部分之請求亦無從准許。從而，被告之
    上訴，為無理由，應予駁回。
據上論斷，應依刑事訴訟法第368條，判決如主文。　
本案經檢察官林忠義提起公訴、移送併辦，檢察官謝名冠到庭執
行職務。 
中　　華　　民　　國　　110 　年　　9 　　月　　22　　日
        　　刑事第二庭    審判長法　官  何　志　通      
　　　　　　　　　　　　　　    法　官  許  月  馨      
　　　　　　　　　　　　　　　  法　官  吳  進  發      
以上正本證明與原本無異。                                
如不服本判決應於收受送達後二十日內向本院提出上訴書狀，其
未敘述上訴之理由者，並得於提起上訴後二十日內向本院補提理
由書（均須按他造當事人之人數附繕本）「切勿逕送上級法院」
。因疫情而遲誤不變期間，得向法院聲請回復原狀。          
　　　　　　　　　　　　 　　　 書記官  洪  宛  渝      
　　　　　　　　　　　　　　　　
中　　華　　民　　國　　110 　年　　9 　　月　　22　　日







【附表一】
編號 犯行 主文 1 事實一（一） 陳政廷販賣第二級毒品，處有期徒刑伍年；扣案如附表二編號2 所示之物沒收，未扣案之犯罪所得新臺幣壹仟元沒收，於全部或一部不能沒收或不宜執行沒收時，追徵其價額。 2 事實一（二） 陳政廷販賣第二級毒品，處有期徒刑伍年貳月；扣案如附表二編號2 所示之物沒收，未扣案之犯罪所得新臺幣肆仟元沒收，於全部或一部不能沒收或不宜執行沒收時，追徵其價額。 3 事實一（三） 陳政廷販賣第二級毒品未遂，處有期徒刑壹年；扣案如附表二編號1 所示之物沒收銷燬、如附表二編號2 所示之物沒收。 

【附表二】
編號 扣案物 1 第二級毒品甲基安非他命1 包（驗餘淨重0.2180公克，含包裝袋1 只） 2 OPPO廠牌手機1 支（含門號0000000000號SIM 卡1 張